臺灣高等法院刑事裁定
109年度抗字第1357號
抗  告  人
即  受刑人  莊文男






上列抗告人即受刑人因聲請定其應執行刑案件，不服臺灣新北地
方法院中華民國109年7月24日裁定（109年度聲字第2816號），
提起抗告，本院裁定如下：
    主  文
抗告駁回。
    理  由
一、原裁定意旨略以：抗告人即受刑人莊文男因違反毒品危害防
    制條例等案件，經本院及臺灣新北地方法院先後判處如附表
    所示之刑，均已確定在案。其中受刑人所犯如附表編號2所
    示之罪係得易科罰金之罪，附表編號1、3所示之罪係不得易
    科罰金之罪，經檢察官依受刑人之請，聲請定其應執行之刑
    ，經核與併合處罰之要件相符，爰審酌受刑人之罪責、行為
    方式、危害情況、侵害之法益、犯罪次數，及整體犯罪非難
    評價等總體情狀，裁定應執行有期徒刑2年6月。
二、抗告意旨略以：刑罰之邊際效應隨刑期而遞減，行為人所生
    之痛苦程度隨刑期而遞增，應考量受刑人復歸社會之可能性
    、妥當性而定執行刑，其裁量權行使除不得違反刑法第51逃
    之外部界限外，猶應遵守法律內部性界限，以達刑罰經濟及
    恤刑之目的。倘濫用裁量權限，即非妥適，難昭信服。實務
    上學者亦有主張在累進遞減的原則上，宜以各刑相加後酌減
    3分之1以上，或採行相關計算公式得出合理之執行刑。況且
    受刑人所犯數罪犯罪類型相同時，行為之態樣、手段、動機
    均相似，其責任非難重複之程度較低，受刑人所犯施用毒品
    罪刑乃自戕行為，自非實現報應觀念，否則將致定執行刑之
    恤刑恩典嚴重失衡，有違憲法公平及比例原則。為此，爰請
    考量受刑人有心悔改，過度刑罰徒造成責任報應及更生絕望
    之心理等因素，予受刑人一個自新機會，從輕定其應執行刑
    ，俾利受刑人早日重返社會，重新做人等語。
三、按裁判確定前犯數罪者，併合處罰之。宣告多數有期徒刑者
    ，於各刑中之最長期以上，各刑合併之刑期以下定其刑期，
    但不得逾30年，此為刑法第50條、第51條第5款及第53條所
    明定。次按數罪併罰之定應執行之刑，係出於刑罰經濟與責
    罰相當之考量，並非予以犯罪行為人或受刑人不當之利益，
    為一種特別的量刑過程，相較於刑法第57條所定科刑時應審
    酌之事項係對一般犯罪行為之裁量，定應執行刑之宣告，乃
    對犯罪行為人本身及所犯各罪之總檢視，除應考量行為人所
    犯數罪反應出之人格特性，並應權衡審酌行為人之責任與整
    體刑法目的及相關刑事政策，在量刑權之法律拘束性原則下
    ，依刑法第51條第5款之規定，採限制加重原則，以宣告各
    刑中之最長期為下限，各刑合併之刑期為上限，但最長不得
    逾30年，資為量刑自由裁量權之外部界限，並應受法秩序理
    念規範之比例原則、平等原則、責罰相當原則、重複評價禁
    止原則等自由裁量權之內部抽象價值要求界限之支配，使以
    輕重得宜，罰當其責，俾符合法律授與裁量權之目的，以區
    別數罪併罰與單純數罪之不同，兼顧刑罰衡平原則。個案之
    裁量判斷，除非有全然喪失權衡意義或其裁量行使顯然有違
    比例、平等諸原則之裁量權濫用之情形，否則縱屬犯罪類型
    雷同，仍不得將不同案件裁量之行使比附援引為本案之量刑
    輕重比較，以視為判斷法官本於依法獨立審判之授權所為之
    量情裁奪有否裁量濫用之情事。此與所謂相同事務應為相同
    處理，始符合比例原則與平等原則之概念，迥然有別。是定
    執行刑之多寡，係屬實體法上賦予法院依個案自由裁量之職
    權，如所為裁量未逾上述法定範圍，且無濫權情形，即無違
    法可言。
四、經查，受刑人因犯如附表所示之罪，分別經判處如原裁定附
    表（下稱附表）所示得易科罰金與不得易科罰金之罪刑，先
    後確定在案，並由受刑人向檢察官為定刑之聲請，有各該判
    決書及本院被告前案紀錄表、臺灣新北地方檢察署受刑人定
    執行刑或易科罰金意願回覆表在卷可稽。而受刑人所犯附表
    各罪之宣告刑，最長期之刑為有期徒刑10月，合併刑期為有
    期徒刑2年8月（其中編號1為恐嚇取財得利罪5次，各處有期
    徒刑7月，原刑度合計為51月），原審於此範圍內，考量附
    表編號1係恐嚇取財得利罪5次，各處有期徒刑7月，原合計
    為35月，業經定應執行刑為1年4月，及編號2、3均係施用毒
    品罪，酌定其應執行之刑為有期徒刑2年6月，並未逾越法律
    之外部性界限，亦無明顯濫用裁量權，而有違反法律內部性
    界限之情形，於法自無違誤。抗告意旨雖援引學者主張有計
    算公式可以酌減3分之1，謂定應執行刑時應大幅減輕刑度，
    指摘原裁定所定執行刑過重；然個案情節不同，本難比附援
    引，況且受刑人所犯附表編號1係屬同質性之恐嚇取財得利
    案件5罪，經法院判決定應執行刑時，即已斟酌此情，合併
    予以適度減少總刑期為有期徒刑1年4月確定（已酌減19月，
    計算式為35月減16月，餘19月），而受刑人另犯如附表編號
    2、3所示之罪，係屬同質性之施用毒品案件，原審據此定其
    應執行刑為有期徒刑2年6月，減幅逾原刑度合計3分之1以上
    ，即無明顯失衡或有違比例、平等原則之情，核屬法院裁量
    職權之適法行使，抗告意旨此部分所指，尚乏所據。受刑人
    仍執前詞請求從輕定其應執行刑，並非有據。綜上，抗告意
    旨所指，已屬無據。本件抗告為無理由，應予駁回。
據上論斷，應依刑事訴訟法第412 條，裁定如主文。 
中　　華　　民　　國　　109 　年　　8 　　月　　20　　日
                  刑事第三庭    審判長法　官  張惠立
                                      法　官  張江澤
                                      法　官  劉兆菊
以上正本證明與原本無異。
如不服本裁定，應於收受送達後五日內向本院提出抗告狀。
                                      書記官  邵淑津
中　　華　　民　　國　　109 　年　　8 　　月　　24　　日